【裁判字號】    98,婚,195
【裁判日期】    990122
【裁判案由】    請求離婚
【裁判全文】
臺灣苗栗地方法院民事判決               98年度婚字第195號
原      告  丙○○
被      告  乙○○
上列當事人間請求離婚事件，本院於民國99年1 月8 日言詞辯論
終結，判決如下：
    主  文
准原告與被告離婚。
訴訟費用由被告負擔。
    事實及理由
壹、事實概要：
一、原告主張略以：原告與被告於民國84年6 月27日結婚，不料
    原告兄長及原告女兒戊○○於94年間發現被告有外遇情事，
    原告遂調閱被告自95年10月起至96年2 月間之通聯記錄，發
    現被告與某女子聯絡非常頻繁，已超越一般朋友間之往來，
    被告為此常與原告發生爭執，且更換手機門號，甚至自98年
    2 月份起不再支付家庭生活費用予原告，於98年3 月8 日原
    告女兒蔡家芸結婚之前夕，兩造發生劇烈爭吵，被告表示要
    去苗栗縣獅潭鄉之雞寮睡覺，當晚未回家，翌日原告商請姪
    兒去雞寮接被告返家參與原告女兒婚禮，被告又於98年3 月
    15日再次離家，並致電原告表示要在獅潭養雞，迄今未返家
    與原告履行同居義務，原告曾由女兒丁○○及鄰居甲○○陪
    同，前往該養雞場找尋被告下落，原告到場敲門，被告卻遲
    延許久才開門，表情甚為慌張，屋外則晾曬被告衣服及女性
    內褲之貼身衣物，嗣後被告搬離該處，目前下落不明。從而
    ，兩造之婚姻肇因於被告違背夫妻忠誠義務在先，又遺棄原
    告在後，誠已破碎而無法挽回，原告爰依民法第1052條第1
    項第5 款「惡意遺棄」及同條第2 項「其他重大難以維持婚
    姻事由」之規定，請求判決原告與被告離婚。
二、被告經合法通知，無正當理由未到庭陳述，亦未具狀表示任
    何意見。
貳、本院得心證之理由：
一、按離婚之訴，專屬夫妻之住所地或夫、妻死亡時住所地之法
    院管轄，但訴之原因事實發生於夫或妻之居所地者，得由各
    該居所地之法院管轄，民事訴訟法第568 條第1 項定有明文
    。查兩造婚後共同設籍於苗栗縣頭份鎮○○里○○鄰○○路9
    號4 樓，此觀諸兩造之戶籍謄本甚明，顯見兩造係以該處為
    夫妻之共同住所地，揆諸前揭法條規定，本院應有管轄權，
    合先敘明。
二、被告未於言詞辯論期日到場，亦未提出書狀作何聲明或陳述
    ，核無民事訴訟法第386 條各款所列情形之一，爰依原告之
    聲請，由其一造辯論而為判決。
三、按夫妻之一方以惡意遺棄他方在繼續狀態中者，他方得向法
    院請求離婚；民法第1052條第1 項第5 款定有明文。所謂夫
    妻之一方，以惡意遺棄他方，在繼續狀態中者，係指夫或妻
    無正當理由，不盡同居或支付家庭生活費用之義務而言，不
    僅須有違背同居義務之客觀事實，並須有拒絕同居之主觀情
    事始為相當，此有最高法院39年台上字第415 號、40年台上
    字第91號、49年台上字第1251號判例在案可稽。復按夫妻之
    一方，有民法第1052條第1 項以外之重大事由，難以維持婚
    姻者，得請求離婚；但其事由應由夫妻之一方負責者，僅他
    方得請求離婚；民法第1052條第2 項定有明文。再按民法親
    屬編於74年修正後，於第1052條增列上開第2 項離婚事由之
    概括規定，其目的在使夫妻請求裁判離婚之事由較富彈性，
    是夫妻間發生足使婚姻難以維持之重大事由者，雖不符合該
    條第1 項所列各款情形，亦無不准依該條第2 項訴請離婚之
    理，不因當事人併據同一事實主張有該條第1 項離婚原因而
    有不同，此有最高法院86年度第2 次民事庭會議可資參照。
    又該條文所謂「其他重大事由」，乃指婚姻是否已生破綻而
    無回復之希望，並從主觀上即當事人是否已喪失維持婚姻意
    願，及客觀上難以維持婚姻之事實，是否已達於倘處於同一
    境況，任何人均將喪失維持婚姻意願之程度。
四、原告主張兩造於84年6 月27日結婚，現婚姻關係仍存續中，
    惟原告調閱被告自95年10月至96年2 月間之通聯記錄，發現
    被告與某女子聯絡非常頻繁，已超越一般朋友間之往來，被
    告自98年2 月份起不再支付家庭生活費用予原告，於98年3
    月8 日原告女兒蔡家芸結婚之前夕，兩造發生劇烈爭吵，被
    告表示要去苗栗縣獅潭鄉之雞寮睡覺，當晚未回家，翌日原
    告請姪兒去接被告返家參與婚禮，被告又於98年3 月15日離
    家，並致電原告表示要在獅潭養雞，迄今未返家與原告履行
    同居義務，原告曾由女兒戊○○、丁○○及鄰居甲○○陪同
    ，前往該養雞場找尋被告下落，原告到場敲門，被告卻遲延
    許久才開門，表情甚為慌張，屋外則晾曬被告衣服及女性內
    褲，嗣後被告搬離該處，目前下落不明等情，業經原告提出
    兩造戶籍謄本、被告之行動電話通話明細等件為憑。復經證
    人即原告長女戊○○於98年12月4 日到庭證述略以：被告離
    家後，媽媽（即原告）當時情緒不穩，我在98年4 月間陪媽
    媽去找被告外遇對象之丈夫，他表示太太亦於98年3 月15日
    離家出走，在98年6 月份我與媽媽及妹妹去獅潭養雞場找被
    告，98年7 月份我在苗栗市聯合大學附近，曾看見被告開車
    載一位約40多歲之女子，兩人下車還手勾著手，狀似夫妻，
    一同走進鐵工會等語可佐。證人即原告次女丁○○同日亦到
    庭證述略以：之前我與媽媽及姊姊戊○○一起去獅潭養雞場
    找被告，當時看見被告衣服與女子衣服曬在一起，媽媽有認
    出購買給被告的衣服，包含內衣褲，是一男一女的衣服，我
    們敲門約2 、3 分鐘後，被告才表情慌張的來開門等語，堪
    予佐證。證人即兩造之鄰居甲○○同日亦到庭證述略以：我
    96年搬至兩造住處隔壁，被告在家會喝酒，講話很大聲，在
    我家就可以聽到他們夫妻爭吵，97年比較有聽到，大約一星
    期聽到2 、3 次，我有跟原告及其女兒戊○○、丁○○一起
    去獅潭養雞場找被告，現場情形如丁○○所述等語可稽。徵
    諸本件被告經合法通知，無正當理由未到庭陳述，亦未提出
    書狀為任何聲明或陳述，自堪信原告之主張為真實。
五、揆諸前述，被告於婚姻存續期間，不當與女子交往甚密，甚
    至主動長期離家，棄原告之生活於不顧，未履行夫妻之同居
    義務，亦未提供家庭生活費用，經原告尋訪之後，反而遷居
    他處，行蹤不明，顯無履行夫妻同居義務之意願，客觀上雖
    因分居期間未逾一年，尚難認定已達遺棄於繼續狀態中，與
    民法第1052條第1 項第5 款之規定仍有不符，惟客觀上兩造
    間應有之相互扶持、誠摯相愛等義務已名存實亡，足以破壞
    婚姻共同生活而達於難以繼續維持婚姻之重大事由，且未見
    有何復合之望，衡以該事由之發生、擴大、致不能回復係基
    於被告所致，揆諸上揭法條規定及裁判見解，原告依據民法
    第1052條第2 項規定訴請判決離婚，依法即無不合，應予准
    許。
六、據上論結，原告之訴為有理由，依民事訴訟法第385 條第1
    項前段、第78條，判決如主文。
中    華    民    國    99    年     1    月    22    日
                  家事庭法  官  李麗萍
以上正本係照原本作成。
如對本判決不服須於判決送達後20日內向本院提出上訴狀，並
繳納上訴費用新台幣4,500元。
                        書記官  曾建和
中    華    民    國    99    年     1    月    22    日

司法院資訊處製作；財團法人民間司法改革基金會備份。
